臺灣高等法院高雄分院刑事判決　　　　 93年度上易字第680號
上　訴　人　乙○○
即　被　告
上列上訴人因竊盜案件，不服臺灣高雄地方法院93年度易字第259
號中華民國93年11月15日第一審判決（起訴案號：臺灣高雄地方法
院檢察署93年度偵字第1251號），提起上訴，本院判決如下：
    主  文
原判決撤銷。
乙○○無罪。
    理  由
一、公訴意旨略謂：上訴人即被告（下稱被告）於民國93年1 月
    9 日1 時許，與廖仁光（通緝中）基於意圖為自己不法所有
    之共同犯意聯絡，駕駛懸掛車牌號碼M9─3169號之自小客車
    ，攜帶客觀上可供凶器使用之Ｔ型板手、小型油壓剪1 支置
    於車內，行駛至高雄市○○區○○街中段重劃區內，由廖仁
    光持Ｔ型板手破壞被害人甲○○所有車牌號碼ZA─1248號自
    小客車車門，欲竊取該車內財物時，為民眾發現而報警到場
    查獲，並扣得大、小油壓剪各1 支、Ｔ型板手2 支、手電筒
    1 支、棉質手套2 雙等物，因認其涉有刑法第321 條第3 項
    、第1 項第3 款之攜帶兇器竊盜未遂罪嫌云云。
二、按被告未經審判證明有罪確定前，推定其為無罪；犯罪事實
    應依證據認定之，無證據不得認定犯罪事實；不能證明被告
    犯罪者，應諭知無罪之判決，刑事訴訟法第154 條第1 、2
    項及第301 條第1 項前段分別定有明文。又刑事訴訟法上所
    謂認定犯罪事實之證據，係指足以認定被告確有犯罪行為之
    積極證據而言，該項證據自須適合於被告犯罪事實之認定，
    始得採為斷罪資料；事實之認定，應憑證據，如未能發現相
    當證據，或證據不足以證明，自不能以推測或擬制之方法，
    以為裁判基礎；而認定犯罪事實所憑之證據，雖不以直接證
    據為限，間接證據亦包括在內；然而無論直接或間接證據，
    其為訴訟上之證明，須於通常一般之人均不致有所懷疑，而
    得確信其為真實之程度者，始得據為有罪之認定，最高法院
    29年上字第3105號、40年台上字第86號及76年台上字第4986
    號分別著有判例可資參照。
三、訊據被告堅決否認有何上開竊盜犯行，辯稱：當時伊係應廖
    仁光邀約，由廖仁光開車搭載伊自台中南下高雄，欲為廖仁
    光修理沙發，嗣到達高雄後廖仁光即將車輛直接行駛至查獲
    地，伊在駕駛座旁座位休息時，警察前往盤查，因伊下車時
    修理沙發之工具大Ｔ型扳手自車上掉落，為免該Ｔ型扳手刺
    破汽車輪胎，伊乃將Ｔ型扳手挪開，扣押物品係伊修理沙發
    之工具，並非行竊之用，警察係為績效而稱伊偷車云云。經
    查：
  (一)被害人於警訊時固陳稱：「…我開車時通常都是使用遙控器
    開啟車門，車門有曾經遭到（破）壞過，今天（按：93年1
    月9 日）警方通知我到場查看車輛，左側車門鎖簧片已經又
    再度遭人使用異物試圖開啟而跳開，右側車門也曾經遭到（
    破）壞，但是現在查看車門鎖孔被（破）壞的更嚴重」等語
    ，惟此僅能證明被害人所有之前揭車輛　，於93年1 月9 日
    勘查時左側車門鎖簧片已經遭人使用異物試圖開啟而跳開，
    右側車門也有遭破壞之痕跡，尚難據此證明車門毀損係被告
    與廖仁光二人所為。被害人於原審審理時復證稱：「我記得
    我車子以前就有被人家破壞過，但是我有牽去修理，後來修
    理好之後，因為我都是以遙控器開啟車門，所以我沒有注意
    車門還有無被破壞，但是我使用遙控器開門都正常。」、「
    …案發後我就沒有再修車，我的車子還是可以用遙控器鎖門
    …。」等語，足證被害人一向係使用遙控器開門、鎖門，且
    於本案發生後仍能使用遙控器開、關門，被告既係使用遙控
    器開、關門而非利用鑰匙開關，衡情被告不可能每天注意車
    門之鎖孔是否有為人破壞之痕跡，且於本案發生後，被害人
    仍能利用遙控器開門、關門，則該破壞之痕跡若係在93年1
    月9 日之前即為人毀損，亦因被害人係使用遙控器開關而無
    從查覺，從而被害人所有之上開車輛車門被毀損之痕跡是否
    確係93年1 月9 日始為人破壞？顯有疑議。
  (二)本案係證人即查獲員警黃富彪及黃英男接獲勤務中心通告知
    報，於高雄市○○區○○街中段（重劃區○○○道路）有人
    準備偷車，乃駕車趕抵現場，經徘徊尋找後，發現同案被告
    廖仁光駕駛之前開車輛正欲駛離，乃攔停上開車輛並要求被
    告及同案被告廖仁光下車接受盤查，嗣後員警即在同案被告
    廖仁光所駕駛之前開車輛附近尋獲被害人所有自小客車前車
    門有遭Ｔ型扳手橇開過之痕跡，並於被告身上及同案被告廖
    仁光所駕駛之車輛內扣得工具一批等情，業據證人黃富彪及
    黃英男於原審審理時證述明確。惟證人黃富彪復證稱：未看
    到被告與另一名被告廖仁光手持工具從被害人停車處往他們
    所駕駛的廂型車方向走過來、沒有看到被告2 人等持工具去
    撬開被害人的車子等語，則縱使被告2 人等所駕駛之車輛附
    近有被害人之車輛遭人破壞，亦無直接證據證明係被告2 人
    等所為。況證人等係接獲通報後約3 至5 分鐘或5 、6 分鐘
    到達現場，到達後先在附近徘徊尋找約2 、3 次，且證人等
    攔查被告2 人時，渠等所駕駛之車輛雖在被害人車輛附近，
    然被告2 人等係於車輛行進中為警攔停，其2 人所駕駛之車
    輛原停放之位置距被害人車輛10幾至20公尺左右，此業據證
    人黃富彪及黃英男於原審審理時證述綦詳，可見被告2 人所
    駕駛之車輛停放位置距離被害人車輛尚有一段距離；且自有
    人發現竊賊而報警、受理人員再通報警員到場處理，至警員
    駕車到現場，依證人所言，時間顯逾5 分鐘，而被害人車輛
    僅有車門損壞，若被害人車門果係被告2 人等基於竊盜之故
    意所毀損，損壞車門並不需太多時間，被告2 人等於警方到
    達前，應有餘裕著手竊取車內之財物或駕車揚長而去，然於
    警員到達現場時，被害人車輛尚在現場，僅車門有不知何時
    被人破壞之痕跡，車內亦無被翻動遭竊取之現像，此業據被
    害人於原審證述綦詳，警員亦未看到被告2 人從被害人車輛
    停放位置往渠2 人所駕駛車輛之方向走過去，本院實難因被
    告車輛被攔停處距被害人車輛不遠即認定被害人車輛之車門
    遭毀損係被告2 人所為。
  (三)證人黃富彪及黃英男到達本件查獲地時，附近雖除被告及同
    案被告廖仁光外，並無其他人跡，且被告經警盤查下車後復
    刻意將其所隨身攜帶之大Ｔ型扳手丟棄於暗處，車內復置有
    其他工具，而該工具亦與其所辯稱供修理沙發之用途不符，
    然此僅能證明被告2 人之行跡可疑，從其辯解與常情相悖不
    足採信，然尚難據此認定被告有竊取被害人車內財物之犯行
    。
  綜上所述，被告辯解雖無從讓本院全盤採信，然亦無其他直接
  或間接證據足資證明被告確有與同案被告廖仁光共犯公訴人所
  指之竊盜犯行，揆諸前揭說明，被告犯罪不能證明，應為無罪
  之諭知。
四、原審未詳為推求，而諭知被告有罪之判決，尚有未洽，被告
    上訴意旨執此而指摘原判決不當，為有理由，應將原判決撤
    銷改判，另為無罪之諭知。
據上論結，應依刑事訴訟法第369 條第1 項前段、第364 條、第
301 條第1 項，判決如主文。
本案經檢察官郭振昌到庭執行職務。
中　　華　　民　　國　　94　　年　　2 　　月　　25　　日
　　　　　　　　　刑事第八庭    審判長法　官  惠光霞
                                      法　官  洪慶鐘
                                      法　官  李淑惠
以上正本證明與原本無異。
不得上訴。
中　　華　　民　　國　　94　　年　　2 　　月　　25　　日
　　　　　　　　　　　　　　　　　　　書記官  邱麗莉
